臺灣士林地方法院刑事判決　　　　　　　　　　　　　九十一年度交訴字第二號
　　公　訴　人　臺灣士林地方法院檢察署檢察官
　　被　　　告　甲○○
右列被告因公共危險案件，經檢察官提起公訴（九十一年度偵字第二三０四號），本
院判決如左：
    主  文
甲○○以脅迫控制使用中供公眾運輸之車其行駛，處有期徒刑拾月。
    事  實
一、甲○○於民國（下同）九十一年二月二十六日下午三時三十分許，因酒後心情不
    佳（尚未達心神喪失或精神耗弱之程度），在台北市○○街與東湖街口，見乙○
    ○所駕駛之車牌號碼ＡＨ─一七一號供公眾運輸之二八七路公共汽車正暫停在快
    車道上等待紅綠燈之際，竟用力敲打該公共汽車之車門，要求乙○○將車門開啟
    ，乙○○依其要求開啟車門後，甲○○旋即進入該公共汽車內，對乙○○說「我
    挾持過計程車，現在換挾持你們公車」，並大聲喝令該公車上僅有之一名姓名年
    籍不詳之女性乘客下車，該名乘客因心生畏懼未到站即先行下車。甲○○復以脅
    迫口吻喝令駕駛員乙○○須聽從其指示駕駛車輛，或開車、或停車、或駛上人行
    道，如不依其指示將加以毆打，並作出手持槍之手勢口出「砰、砰」聲或作勢以
    腳踢之動作威嚇乙○○，致乙○○心生畏懼，遂依甲○○之指示駕駛該公共汽車
    忽開忽停，甲○○即以此脅迫方法控制使用中供公眾運輸車輛之行駛。嗣乙○○
    於同日下午四時，依甲○○指示駕駛該公共汽車行經台北市○○街與台北縣汐止
    市○○街路口時，適在附近執行拖吊事務之交通員警發現有異，指示數輛拖吊車
    包圍該ＡＨ─一七一號公共汽車，乙○○見員警於車外即打開車門，甲○○見狀
    旋趁機跑下車，然仍為員警當場追緝捕獲。
二、案經台北市政府警察局內湖分局移送台灣士林地方法院檢察署檢察官偵查起訴。
    理  由
一、訊據被告甲○○，固坦承於上開時、地搭乘一輛公車，且請車內一位女乘客下車
    之事實，惟矢口否認涉有上開罪嫌，辯稱：伊當時有吸膠，不清楚當時之所作所
    為，伊精神很恍惚，上公車後跟司機起爭執，伊模糊的意識是要他開車載伊去逛
    逛，但不記得爭執內容，伊知道這樣有犯錯，伊有叫司機直走，他也有直走，他
    忽快忽慢，但伊並未以手比手槍姿勢，並說要「砰、砰」云云。惟查：
（一）被告於上開時、地，用力敲打在快車道暫停等紅燈由乙○○所駕駛車牌號碼Ａ
      Ｈ─一七一號之二八七路公共汽車，乙○○依其要求開門，被告進入車內除喝
      令車內僅有之一位女乘客下車外，並以脅迫法口吻喝令乙○○須聽從其指示駕
      駛車輛，或開車、或停車、或駛上人行道，如不依其指示，將予以毆打並作出
      以手持槍之手勢口出「砰、砰」聲或作勢以腳踢之動作威嚇，乙○○因心生畏
      懼，遂依其指示駕駛該公共汽車忽開忽停，嗣行經台北市○○街與台北縣汐止
      市○○街路口時，該公車被幾部拖吊車包圍，乙○○見員警於車外即打開車門
      ，被告見狀旋趁機跑下車，然仍為員警當場追緝捕獲等情，迭據證人乙○○於
      警訊、偵查及本院審理中證述甚詳（見偵查卷第八頁、第三十九頁至第四十一
      頁），而證人與被告素不相識，亦無設詞故意誣陷被告，自陷偽證重罪之必要
      。且被告於警訊中曾自承：「若不順我意，公車就無法停站」（見偵查卷第六
      頁）、「（你有無喝令司機要聽你指示，要走就走，要停就停？）應該有」，
      於偵查中自承：「上車後我見車上只有一名乘客，我就請該名乘客下車，然後
      我要司機開車依我所指示方式行駛。」等語 (見偵查卷第三十五頁背面），足
      見被告確有上開犯行，而被告於該公車上以言詞、作勢持槍、腳踢等舉動對乘
      客及司機威嚇要脅，確實已對司機及乘客產生嚇阻作用，使渠等心生畏怖，達
      到逼迫就範而任其擺佈之程度，進而變更該使用中公眾運輸車輛預定行程而控
      制其行駛，然被告並未持任何危險兇器，僅以言語、動作威逼乘客及司機，且
      其間歷時約三十餘分，又無任何人因之受有何傷害，故其情節尚屬輕微。
（二）至於被告辯稱：伊當時吸膠、精神恍惚，不清楚當時之所做所為云云，按刑法
      上之心神喪失與精神耗弱，應依行為時精神障礙程度之強弱而定，如行為時之
      精神，對外界事務全然缺乏知覺理會及判斷作用而無自由決定意思之能力者，
      為心神喪失；如此項能力，並非完全喪失，僅較普通人之平均程度顯然減退者
      ，則為精神耗弱（最高法院二十六年渝上字第二三七號判例參照）。被告於本
      院調查中自承：當天出門前有吸甲苯，但因為味道嗆吸得少，再加上走一段路
      到朋友家，所以到朋友家時甲苯對伊已經沒有影響等語，是被告所稱吸強力膠
      或甲苯，既未影響其精神狀況，則與其嗣後控制公共汽車之行為無關；又被告
      於為警查獲後所作之酒精度測試為每公升０．三二毫克，有酒精濃度測試表一
      份在卷可參，雖可證明其於案發前有飲酒，然被告於警訊及偵查中對於重要之
      點，均知避重就輕，且查獲前見司機打開車門員警欲上車時，亦知下車逃離，
      於本院審理中經訊以：「你未開車，沒有喝酒，為何會怕警察？」，答以：「
      我知道我在公車上跟蘇先生有爭執，我叫他開車載我去逛逛，我知道我這樣有
      犯錯。」，足見被告於案發當時對於外界事務既非全然缺乏知覺理會及判斷作
      用而無自由決定意思之能力，亦未較普通人之平均程度顯然減退者，即未達心
      神喪失或為精神耗弱之程度甚明，而證人乙○○於警訊中證稱：「我當時有聞
      到他身上有酒味，認為他有喝酒，精神狀況算正常。」，於本院審理中先證稱
      ：「我覺得他不太正常，因為他恐嚇我時沒有帶任何東西，只有用手比，且他
      講話顛顛倒倒的，他對我的要求很不合理」，後又證稱：「我覺得他還算正常
      ，只是喝酒醉，（後又改稱）我只知道他有喝酒，我不知道這樣算正不正常。
      」，是依證人乙○○所證，其認為被告不正常，是因被告恐嚇時未帶東西，且
      要求不合理，然被告自承酒後心情不佳，要司機載其去逛逛，是其控制公車後
      之要求當然不合理，是尚難因其恐嚇未帶東西及要求不合理，即認為被告當時
      之精神狀況有異於常人。是此無法據為有利於被告之認定，被告所辯不足採信
      ，本案事證明確，被告之犯行洵堪認定。
二、按所謂「脅迫」，係指以言詞或舉動（如持刀等是）威嚇要脅，以逼迫被害人就
    範而任其擺佈者而言（最高法院七十七年度臺上字第三六四二號判決參照）。核
    被告以言詞或舉動威嚇要脅，以逼迫被害人就範而任其擺佈，以達控制使用中供
    公眾運輸車輛之行駛，情節尚屬輕微，係犯刑法第一百八十五條之一第三項後段
    控制交通工具行駛罪。又刑法第一百八十五條之一第三項控制交通工具行駛罪，
    原以強暴、脅迫為構成要件，以言語脅迫使人心生畏懼，因而使人行無義務之事
    ，均為控制交通工具之當然結果，是刑法第三百零五條之恐嚇罪及第三百零四條
    之強制罪，均已包含於該控制交通工具行駛之罪內，不另論罪，公訴人認此部分
    另成立刑法第三百零五條之恐嚇罪及第三百零四條之強制罪，容有誤會，附此敘
    明。爰審酌被告僅因酒後心情不佳，即以控制大眾運輸工具任其擺怖作為渲洩情
    緒之方法，此不僅影響其他乘客之權益，且危害社會秩序，而其犯後仍意圖以酒
    醉不知所做所為推卸責任，未見悔意等一切情狀，量處如主文所示之刑。
據上論斷，應依刑事訴訟法第二百九十九條第一項前段，刑法第一百八十五條之一第
三項後段，判決如主文。
本案經檢察官楊淑芬到庭執行職務
中      華      民      國      九十一      年    七    月    二十五    日
                                  臺灣士林地方法院刑事第四庭
                                          法  官
右正本證明與原本無異。
如不服本判決，應於判決送達後十日內，向本院提出上訴狀。
                                          書記官
中      華      民      國      九十一      年    七    月              日
附錄論罪科刑法條：刑法第一百八十五條之一
